【裁判字號】    95,易,259
【裁判日期】    951114
【裁判案由】    恐嚇等
【裁判全文】
臺灣基隆地方法院刑事判決               95年度易字第259號
公  訴  人  臺灣基隆地方法院檢察署檢察官
被      告  丙○○
選任辯護人  甲○○律師（扶助律師）
上列被告因恐嚇等案件，經檢察官提起公訴（95年度偵字第2319
號），本院判決如下：
    主  文
丙○○受退去之要求而仍留滯他人住宅，累犯，處拘役肆拾日，
如易科罰金以銀元參佰元即新台幣玖佰元折算壹日；又以加生命
、身體、財產之事，恐嚇他人致生危害於安全，累犯，處有期徒
刑參月，如易科罰金以銀元參佰元即新台幣玖佰元折算壹日，扣
案之榔頭壹把沒收。
    事  實
一、丙○○曾於民國89年間因違反稅捐稽徵法、偽造文書案件，
    經台灣高等法院於94年7月13日以94年度上訴字第876號判決
    判處有期徒刑6月，嗣經最高法院維持確定，甫於95年5月3
    日易科罰金執行完畢。緣丙○○因上開違反稅捐稽徵法、偽
    造文書案件，為其申報其所負責商號之會計師事務所負責人
    乙○○曾於審判中提出其涉嫌偽造之交由乙○○申報營業稅
    之工資表並出庭作證一事而生齟齬，丙○○遂於95年5月10
    日10時許，手提內有榔頭1把之手提袋前往乙○○位於基隆
    市○○區○○路99號7樓之2之住所兼事務所理論，該時該住
    所兼事務所之大門未上鎖，丙○○遂直接打開大門進入，由
    於丙○○曾經亦為上開事由至乙○○上開住所兼事務所理論
    ，故丙○○甫進入該處所，即遭乙○○嚴詞要求離去，二人
    並因之發生口角爭執，乙○○之妻林淑姣亦五、六次嚴詞要
    求丙○○出去，丙○○除滯留拒絕離去外，並執意爭執工資
    表之問題，其旋並基於恐嚇危害安全之故意，將手提袋內之
    榔頭拿出來以近距離對著乙○○本人及上開住所兼事務所內
    之財物揮舞，其又以手推乙○○，並恫稱要殺乙○○全家、
    將上開住所兼事務所內之東西全部掃掉、砸光，致乙○○心
    生畏懼，丙○○再將榔頭置於上開住所兼事務所之桌上，乙
    ○○再以手指向大門方向請丙○○出去，丙○○仍未置理，
    乙○○遂請其妻林淑姣打電話報警處理。嗣基隆市警察局第
    一分局忠二路派出所黃俊在線上巡邏時接獲值班同仁之告
    知，遂於接獲告知後約5、6分鐘趕抵乙○○上開住所兼事務
    所處理，黃俊在上開住所兼事務所之辦公室內打開丙○○
    所放置上開榔頭1把之手提袋，而扣得該榔頭1把。
二、案經乙○○訴由基隆市警察局第一分局報告臺灣基隆地方法
    院檢察署檢察官偵查起訴。
    理  由
一、訊據被告丙○○固不否認伊有於上開時間至告訴人乙○○之
    上開事務所，然矢口否認所有犯行，辯稱：伊85年起至89年
    委託告訴人幫伊報稅，伊有把告訴人核算出來伊要繳之稅金
    拿給告訴人，但是告訴人都沒有繳，因為這樣所以伊前案被
    判刑六個月，伊在前案訴訟中之94年間曾去告訴人之會計事
    務所要求其將工資表等資料拿出來，伊有要求告訴人幫伊公
    司報稅而鍵入在電腦裡面之資料秀出來讓伊看，但是伊每一
    次去告訴人都說沒有這些資料、資料消失了，事實上是告訴
    人自己不敢拿出來，且告訴人在前案訴訟中有提出偽造的工
    資表，然該工資表不是伊偽造的，伊95年5月10日上午10時
    即係為了前案告訴人偽造工資表的事情去找告訴人，伊一進
    去事務所，告訴人就一直要趕伊出去，伊進去不到三分鐘，
    告訴人就打電話報警，告訴人之事務所距離派出所很近，伊
    才進入其事務所五分鐘左右，警察就來了，伊在告訴人事務
    所內之五分鐘左右根本沒有出言恐嚇告訴人，反而是告訴人
    一直要趕伊走，伊雖確有帶榔頭去事務所，但這是因為伊之
    前好幾次為了上開之事去告訴人事務所，告訴人曾經找人要
    打伊，所以伊帶榔頭去是自己防身用的，伊本次才進去事務
    所沒有多久，告訴人趕伊走時伊就退到事務所門口，然後警
    察就來了，沒有告訴人要求伊退去而不退去的問題云云。惟
    查：上開事實業據告訴人於檢察官偵訊、本院審理時堅決指
    訴並證述在案，前後互核一致。再查，本院95年10月31日審
    理庭時當庭勘驗告訴人所提其會計事務所內所設之監視器及
    錄音光碟片，經勘驗，監視器內容部分：「被告將會計事務
    所的門打開，進入辦公室，被告手提一個提袋，與告訴人發
    生爭執後，將手提袋裡的榔頭拿出來對著告訴人揮舞，被告
    以手推向告訴人，之後被告即將榔頭置於桌上，告訴人手指
    門的方向，請被告出去，但是被告沒有出去。」錄音光碟內
    容：「聽到被告與告訴人爭執的聲音，被告說『你講我偽造
    工資表，你不要臉』，另外有聽到一個女人（乙○○證稱該
    人即其妻林淑姣）說了五、六次『出去』。」該等勘驗內容
    並經本院製成筆錄在案，至此，被告上開各犯行已至屬明確
    ，是被告否認有以榔頭恐嚇告訴人、沒有受退去之要求仍滯
    留云云，委不足採，至被告於勘驗畢復辯稱監視器畫面裡面
    之人好像不是伊、錄音光碟裡面之聲音絕對不是伊云云，然
    本院確認監視器畫面裡面之人即係被告，錄音光碟裡面之聲
    音亦係被告之聲音，被告空言否認，並無實益。復查，赴現
    場處理之黃俊警員於本院上開審理時證稱伊在線上巡邏接
    到派出所同仁通知即前往告訴人之會計事務所處理，從伊接
    獲通知到伊到達告訴人之會計事務所約花了5 、6分鐘，伊
    從電梯出來就聽到被告大聲向告訴人理論之聲音，且當時伊
    看見被告在告訴人之事務所內等語，可見被告至告訴人之事
    務所內後，直至黃俊警員前往處理前，確係滯留在告訴人
    之事務所內，並非如其所言，受到告訴人退去之要求後，在
    警員到來前即已退至事務所外。綜上，被告上開各項辯詞無
    非飾詞強辯，無足採信，此外，復有本院92 年度訴緝字第
    44號判決、台灣高等法院94年度上訴字第876 號判決各1份
    、榔頭照片、監視畫面照片、翻拍照片附卷可憑，且有上開
    經勘驗之監視錄影、錄音光碟片各1片、錄音帶1捲、扣案榔
    頭1把可資佐憑，本件事證明確，被告犯行足堪認定。
二、核被告所為，係犯刑法第306條第2項、第1項之受退去之要
    求而仍留滯他人住宅罪、第305條恐嚇危害安全罪。被告所
    犯上開2罪，犯意各別，行為殊異，應分論併罰。被告犯有
    如事實欄一所述前科，甫於95年5月3日執行完畢，此有被告
    前案紀錄表乙紙附卷可稽，茲於五年以內再故意犯本件有期
    徒刑以上之罪，不論依修正前之刑法第47條，或修正後之刑
    法第47條第1項之規定，均構成累犯，對被告而言並無有利
    或不利之情形，自不生新舊法比較之問題，應逕依修正前之
    刑法第47條，論以累犯，並加重其刑。刑法第305條、第306
    條第2項、第1項均係72年6月26日以前修正之刑法條文，該
    條項之罰金刑，按罰金罰鍰提高標準條例第一條前段之規定
    ，提高（以銀元計）至十倍，而按95年6月24日修正公布、
    自95年7月1日施行之刑法施行法第1條之1第2項前段之規定
    ，該條項之罰金刑，提高（以新台幣計）至卅倍，二者經適
    用後之罰金刑提高規定並無不同，故應逕依罰金罰鍰提高標
    準條例第1條前段之規定以提高罰金刑。修正刑法第33條第5
    款規定罰金刑係新台幣1000元以上，以百元計算之，而修正
    前該條款規定罰金刑係銀元1元以上，二者比較，以修正前
    該條款較有利於被告，然本案並無宣告被告罰金刑，是自毋
    庸比較該條修正前後之規定以適用之。又被告所犯上開2罪
    有上開加重情形，依修正刑法第67條規定，罰金刑之最高度
    及最低度同加重之，而依修正前刑法第68條之規定，罰金刑
    僅加重最高度，二者比較，修正刑法第67條並非有利於被告
    ，自應適用修正前刑法第68條之規定。爰審酌被告犯罪手段
    、其犯行對於告訴人之危害、犯後態度等一切情狀，量處如
    主文所示之刑。被告於犯罪時之刑法第41條第1項前段規定
    ：「犯最重本刑為5年以下有期徒刑以下之刑之罪，而受6個
    月以下有期徒刑或拘役之宣告，因身體、教育、職業、家庭
    之關係或其他正當事由，執行顯有困難者，得以1元以上3元
    以下折算一日，易科罰金。」又被告行為時之易科罰金折算
    標準，修正前罰金罰鍰提高標準條例第2條前段（現已刪除
    ）規定，就其原定數額提高為100倍折算1日，則被告行為時
    之易科罰金折算標準，應以銀元300元折算1日，經折算為新
    臺幣後，應以新臺幣900元折算為1日。惟95年7月1日修正公
    布施行之刑法第41條第1項前段則規定：「犯最重本刑為五
    年以下有期徒刑以下之刑之罪，而受六個月以下有期徒刑或
    拘役之宣告者，得以新臺幣一千元、二千元或三千元折算一
    日，易科罰金。」比較修正前後之易科罰金折算標準，以95
    年7月1日修正公布施行前之規定，較有利於被告，則應依刑
    法第2條第1項前段，適用修正前刑法第41條第1項前段規定
    ，定其折算標準。扣案之榔頭1把，為被告所有，業據被告
    供述在案，被告雖否認係供其犯罪所用之物，然本院已認定
    如上，自應依刑法第38條第1項第2款之規定宣告沒收。
據上論斷，應依刑事訴訟法第299條第1項前段，刑法第2條第1項
前段、第306條第2項、第1項、第305條、修正前第47條、修正前
第41條第1項前段、第38條第1項第2款，罰金罰鍰提高標準條例
第1條前段、廢除前第2條，現行法規所定貨幣單位折算新台幣條
例第2條，判決如主文。
本案經檢察官丁○○到庭執行職務
中    華    民    國    95    年    11    月    14    日
                  刑事第四庭審判長法    官  鄭景文
                                  法    官  林淑鳳
                                  法    官  曾雨明
以上正本證明與原本無異。
對於本件判決如有不服，應於收受送達後10日內，向本院提出上
訴書狀，上訴於臺灣高等法院。
中    華    民    國    95    年    11    月    24    日
                                  書 記 官  王靜敏
附錄法條：
刑法第306條第2項、第1項：
無故侵入他人住宅、建築物或附連圍繞之土地或船艦者，處 1 年
以下有期徒刑、拘役或 3 百元以下罰金。
無故隱匿其內，或受退去之要求而仍留滯者，亦同。
中華民國刑法第305條：
以加害生命、身體、自由、名譽、財產之事，恐嚇他人致生危害
於安全者，處2年以下有期徒刑、拘役或3百元以下罰金。


司法院資訊處製作；財團法人民間司法改革基金會備份。
